臺灣高等法院高雄分院刑事判決　　　94年度上更(二)字第62號
上　訴　人　臺灣屏東地方法院檢察署檢察官
被　　　告　甲○○
指定辯護人　本院公設辯護人李佩娟
上列上訴人因被告違反毒品危害防制條例案件，不服臺灣屏東地
方法院91年度訴字第339 號中華民國91年8 月19日第一審判決（
起訴案號：臺灣屏東地方法院檢察署89年度偵字第2117、2504、
3759、5986號），提起上訴，本院判決如下：
    主  文
原判決關於販賣第二級毒品部分撤銷。
甲○○連續販賣第二級毒品，處有期徒刑柒年陸月。
販賣第二級毒品所得新台幣貳萬參仟元沒收，如全部或一部不能
沒收時，以其財產抵償之。
    事  實
一、甲○○意圖營利，基於販賣第二級毒品安非他命之概括犯意
    ，自88年10月間某日起至89年6 月14日止，連續在屏東縣內
    埔鄉○○村○○路50號、56號、屏東縣萬巒鄉佳佐村之墳墓
    內等地，販賣第二級毒品安非他命予鄭達濱、利建文、林明
    正、劉建中等人施用，每次出售價格分別為新台幣（下同）
    500 元至2000元不等。其間於(一)89年3 月初某日起至同年4
    月16日起，在屏東縣內埔鄉○○村○○路50號，販賣安非他
    命予鄭達濱3 次，其中2 次500 元，1 次1000元，得款共
    2000元。(二)88年12月某日起至89年3 月7 日止，在屏東縣內
    埔鄉○○村○○路50號（9 次）、屏東縣萬巒鄉佳佐村之墳
    墓內（1 次）等地，以每包1000元至2000元不等價格，販賣
    安非他命予利建文10次，其中以1000元價格販賣9 次，以40
    00元價格販賣1 次2 包（即每包2000元），得款共1 萬3000
    元。(三)88年10月間某日起至89年5 月12日止，在屏東縣內埔
    鄉○○村○○路56號，以每包1000元價格販賣安非他命予林
    明正5 次，每次1 包，得款共5000元。(四)89年3 月間某日起
    至同年6 月14日，在屏東縣內埔鄉○○村○○路56號，以每
    包500 元至1000元不等價格販賣安非他命予劉建中，共5 次
    ，其中4 次，每次1 包，每包500 元，另1 次為1 包，1000
    元，得款計3000元。嗣於(一)89年4 月18日15時30分許，在屏
    東縣內埔鄉○○路49巷9 號為警查獲鄭達濱，而循線查獲。
    (二)89年3 月7 日18時許，在屏東縣內埔鄉○○路上為警查獲
    利建文，而循線查獲。(三)89年5 月14日3 時許，在屏東縣萬
    巒鄉○○路墓地空地附近，為警查獲林明正，而循線查獲。
    (四)於89年6 月16日19時40分許，劉建中因其女友為警查獲前
    往警局製作筆錄時，供出上情。甲○○嗣於89年4 月19日15
    時30分許，在屏東縣內埔鄉○○村○○路50號住處為警查獲
    。
二、案經屏東縣警察局內埔分局、屏東分局分別報請臺灣屏東地
    方法院檢察署檢察官偵查起訴。
    理  由
一、訊據被告甲○○矢口否認有何販賣第二級毒品安非他命之犯
    行，辯稱：被告並未販賣安非他命給鄭達濱、林明正、利建
    文、劉建中等人；只是與他們合資，再由被告代為購買而已
    等語。
二、經查：
  (一)證人鄭達濱於89年4 月18日為警查獲時，於警訊陳稱：「我
    共向甲○○購買3 次安非他命」、「我第1 次購買時間為89
    年3 月初（正確日期不詳）16時許，‧‧購買新台幣500 元
    ，．交易地點在修護廠，第2 次購買時間為89年4 月10日16
    時左右購買1000元，．．地點修護廠，第3 次購買時間為89
    年4 月16 日 也是16時許，．．500 元，地點修護廠」（見
    13386 號警卷第16頁反面），於偵訊中稱：「我是向我堂弟
    甲○○買的，我向他買過3 、4 次，正確次數我沒有記，每
    次500 元或1000 元 ，500 元的2 次，1000的1 次，．．地
    點是在甲○○的保養廠向他買的」（見第2117號偵卷第113
    頁反面、第114 頁正面），並於原審審理中證稱：「（你有
    無向甲○○買安非他命？）有，時間、地點就如同我於警訊
    、偵訊中所言」（原審卷第37頁），及於本院前審調查時證
    稱：「事情過了那麼久，應該是警察局講的比較正確，4 月
    16日我有跟被告買，跟被告買大約有3 次，有時500 ，有時
    1000」、「（對偵查中所言，有何意見？）都是在被告的保
    養廠買的。應該以警訊筆錄講的最清楚，最正確」、「我都
    是大約下午3 到5 點之間去買」等語（見本院上訴卷1 第
    101 、102 頁），而其前後指述向被告購買毒品之情節前後
    相同，並且於本院前審調查時請求給予被告自新機會。是雖
    其於偵查中所述第1 次購買時間為89年4 月11日下午及最後
    1 次購買時間為89年4 月17日下午4、5點，與警訊所述略有
    出入，惟其於警、偵訊所稱之購買金額2 次500 元、1 次
    1000元，購買次數、地點及均係下午時間購買等情均相同，
    自應以其於警、偵訊所證購買金額2 次500 元、1 次1000元
    ，即販賣3 次，所得計3000元，為本案認定被告販賣之次數
    及所得之金額。又個人之記憶，均會隨時間之經過而模糊，
    此為自然之現象，自難以證人鄭達濱所證述之枝節略有出入
    ，即完全否認證人鄭達濱所述，更何況證人鄭達濱於警訊亦
    稱詳細日期不詳而經記載於筆錄，是原審以其所稱向被告首
    次購買毒品之時間不同，即認全部否認其證詞之可信度，尚
    屬遽斷。至證人鄭達濱於檢察官偵查中雖未具結，但鄭達濱
    與被告係堂兄弟關係，此為被告所自承，雙方屬4 親等之旁
    系血親，依修正前刑事訴訟法第180 條第1 項第1 款、第
    186 條規定，不得令其具結，是其在檢察官偵查中所為之證
    言仍有證據能力。又證人鄭達濱經本院前審（上更一）函詢
    天仁醫院關於證人鄭達濱之就診紀錄，依天仁醫院93年10月
    27日天仁社字第4363號函覆本院，略謂：「個案於民國86年
    10月16日因失眠、動作緩慢、氣喘、心悸、怪異思考來本院
    初診，當時診斷為其他精神疾患，不定期門診追蹤。於民國
    90 年2月27日改為雙極性情感異常於90年3 月27日入院治療
    近半年，出院後按時門診追蹤，個案之情緒起伏不定、妄想
    、時或思考與現實脫節，目前仍門診追蹤治療中」（見本院
    上更一卷）；且證人鄭達濱於92年12月3 日經鑑定為中度精
    神障礙，有中華民國身心障礙手冊影本可參（附於本院上更
    一卷），依上開就診資料記載，證人鄭達濱於86年10月16日
    在天仁醫院就診時有「怪異思考」等情形，雖被診斷為「其
    他精神疾患」，但其既有不定期門診追蹤，且受藥物控制治
    療，又於警詢、偵訊、原審審理及本院前審調查中證述明確
    ，觀其對於訊問之內容，亦均能明白其意義而詳細且明確之
    回答，足認其為上開證言時，並無精神錯亂之情形，其證言
    自得為本案之證據，併予敘明。
　(二)證人利建文於警訊中指稱：「我是向甲○○購買．．，在今
  　（89年3 月7 日）17時在萬巒鄉佳佐村墳墓內向他購買的。
    」（見第10197 號警卷第9 頁正面），於偵訊中陳稱：「我
    共託他去拿10幾次，第1 次拜託他幫我買的時間在88年12月
    份，最後1 次是我被查獲當天，．．拿1000元予他（指被告
    ）」、「我都先打他手機，我向他說幫我調約1000元的安非
    他命，然後約定時間、地點去等他」、「（警方在89年3 月
    7 日查獲你身上持有之安非他命何來？）是當日向甲○○拿
    的．．」（5986偵卷第25頁反面、第26頁），於原審調查中
    亦證稱：「我在警訊中是在自由意識下所言」（見原審卷第
    38頁），於本院前審調查中亦證稱：「3 月7 日當天我被抓
    的時候，是拜託被告幫我拿毒品安非他命，我拿4000元給被
    告，被告約我到保養廠等，安非他命被告分2 次拿給我，當
    天5點 的時候在墳墓那邊拿1 小包，．．當天下午6 時第2
    次到保養廠去拿，　．．我是透過被告的關係向別人拿的」
    、「（為何在警察局說1 小包1000元？）被告也要賺，我拿
    到2小 包，我給被告4000元，因為平常我們都有接觸這個東
    西，知道1 小包的行情大約1000元，因為被告管道比較廣，
    所以透過他買」、「當天早上我把錢拿去保養廠給被告，被
    告再打電話給我，說東西已經拿到了」、「我拜託被告幫我
    拿安非他命10幾次」、「有時候我拿1000元給被告，被告就
    有拿1 小包給我」等語（見本院上訴卷第72、73頁），是由
    上證述可知，證人利建文曾交付款項予被告，並自被告處取
    得（或立即，或等候一段時間）安非他命。雖證人於先後多
    次之陳述中，對於向被告拿取安非他命之次數（或稱1 次，
    或10 幾 次）、每包價格（或稱1000元，或2000元）、及態
    樣（或稱購買，或稱託被告拿取）或有不同及出入，惟其交
    付款項予被告並自被告處取得安非他命之基本事實則不變，
    是應探究此事實在當事人間之真意為何，被告有無營利之意
    圖。由證人自偵查、原審及本院前審審理中之證述均稱：將
    錢交予被告，並自被告處取得安非他命等語，是有關買賣價
    格之合意及標的物之交付，均在於被告與證人利建文間；再
    證人亦不知悉被告又係向何人拿取安非他命，被告亦未告知
    ，足見就利建文而言，買賣之當事人即係被告，若買賣標的
    物有瑕疵，其亦只能找被告而非該第3 人，而被告亦須對於
    買賣標的物之瑕疵對於買受人利建文負責，是由此可認定雙
    方之關係係買賣，而非委託買賣。況利建文於偵查中亦稱：
    與被告不常連絡或聊天，只有在買毒品時才打電話與被告連
    絡（見5986號偵查卷第26頁），於本院前審調查中亦稱每包
    安非他命之行情如何、其交付之款項、及被告也要賺錢等語
    （見本院上訴卷1第73 頁），是倘被告無販賣營利之意圖，
    又何必甘冒如此大的風險為一不常連絡之同學調購安非他命
    10餘次，而置自己於不利之境？被告有販賣安非他命予利建
    文之事實，應堪認定。又被告販賣第二級毒品予利建文之次
    數，應以警偵審多次供述10餘次較可採。本院從有利於被告
    以10次計算。至於價格證人利建文除證稱3 月7 日該次以
    4000元購買2 包外，其餘9 次應以有利被告計算，每次均
    1000元，故被告此部分販賣所得共1 萬3000元。（按證人利
    建文於警詢中之證言，雖與審判中不符，但依上開說明，其
    於警詢中之陳述具有較可信之特別情況，且為證明犯罪事實
    存否所必要者，依刑事訴訟法第159 條之2 之規定，自得為
    證據）。
  (三)證人林明正於警詢中稱：「我總共前後向他購買了5 、6 次
    ．．每次1000元，最後1 次於89年5 月12日21時許，在甲○
    ○所經營的汽車保養廠」（見第10197 號警卷第14頁正面）
    ，嗣於偵訊中雖改證稱：「我拿錢交予甲○○，我們2 個人
    合夥去買來，．．．」，「．．第一次約在88年10月份認識
    他向他買的」、「（向何人購買？）我不認識，我沒與甲○
    ○去買，是他去向他朋友買」、「甲○○只叫我在他家等他
    」、「我拿錢交予他5 、6 次」、「我每次都拿錢予甲○○
    ，他每次叫我等，之後他就拿安非他命給我」、「每次都拿
    1000元或1500元予他，買回來時他就拿我買的部分交予我」
    等語（見第5986號偵卷第13頁反面、第14頁），於本院前審
    調查中證稱：「沒有跟被告買毒品安非他命」、「是我們2
    人一起出錢去買的，不是跟他買的」、「都是被告下車去買
    ，．．我出1000元」、「包括5 月12日共買5 次」、「我不
    認識賣安非他命的人」（見本院上訴卷1 第55頁），是其於
    警、偵訊及本院前審中之證述雖前後不符，而查被告於本院
    前審調查中自承：「我們是吸毒認識的，我們沒有恩怨。」
    （見本院上訴卷1 第56頁），足見被告與林明正僅為普通之
    朋友，既無恩，亦無仇，倘被告無販賣營利之意圖，又何必
    多此一舉，與證人林明正一起購買安非他命？再綜合證人林
    明正前開警訊、偵查所述及證人林明正於偵查中自承與被告
    不熟，只有在買毒品時才碰面，平常沒有在一起喝酒或聊天
    等語（見5986號偵卷第14頁反面），顯見證人林明正均係為
    買賣毒品事宜去找被告，且將錢交予被告後，再自被告處取
    得毒品，由此益證，被告確係經手買賣毒品之事，並以此轉
    售行為圖利，否則又何必甘冒風險代一不熟識之人購買毒品
    ，而自己卻未獲任何利益？且證人林明正於本院前審調查時
    證稱：「都是被告開藍色的車帶我去內埔附近買的，就在被
    告家附近．．拿回來後兩人分，然後我就回家了」、「我每
    次都是去被告家，被告再開車載我去，我每次都是在車上，
    沒有下車」等語，惟被告卻於本院前審調查中陳稱：「開車
    跟林明正一起去，有的時候林明正去，有的時候林明正沒有
    去，他在保養廠等，．．我的車子是墨綠色，．．都是我開
    車去潮州的檳概攤買的，開車大約要10幾分鐘」等語，2 人
    對於是否一同前去，且開何種顏色車輛之陳述均不同，顯見
    證人林明正事後所述與被告合資一同購買毒品等語，係屬迴
    護被告之詞，不足採信。此項證人林明正建文於警詢中之證
    言，雖與審判中不符，但依上開說明，其於警詢中之陳述具
    有較可信之特別情況，且為證明犯罪事實存否所必要者，依
    刑事訴訟法第159 條之2 之規定，自得為證據。又證人林明
    正於警詢中所稱向被告購買安非他命之次數雖有5 或6 次之
    不同，但本院認應從被告有利之認定，即認定證人林明正總
    共向被告購買5 次安非他命，每次均1000元，共計得款5000
    元。
  (四)證人劉建中於警訊時陳稱：「我是從89年3 月開始施用安非
    他命」、「我總共向甲○○購買5 次安非他命．．有時買50
    0 元或1000元不等，最後1 次是於89年6 月14日18時許，購
    買地都為甲○○自宅。」、「購買安非他命有5 次」（見第
    10197 號警卷第18頁反面、第19頁正面），並於原審調查時
    具結證稱：「（你有無向甲○○買過安非他命？）有，時間
    、地點就如同我警訊中所言」、「我認識他，但是我與他不
    是很熟」等語（見原審卷第38、39頁），足見其向被告拿取
    安非他命之方式亦如同前開證人林明正、利建文等人。雖原
    審明知證人劉建中明未曾應公訴人之傳喚到庭答訊，詎竟於
    原審調查時陳稱：「（為何於偵訊時供稱你有拜託他去拿？
    ）我也有拜託他去拿，我的意思是我拿錢給他，他叫我等一
    下再來拿。」（見原審卷第39頁），惟證人劉建中並未於偵
    查中為前開陳述，原審法官竟遽以訊問「為何於偵訊時供稱
    你有拜託他去拿」等語，復未當庭提示該等筆錄使其辨認，
    或再加以闡明使證人能加以解釋，而竟於事後以其問題訊問
    之不當（未提示該筆錄，且證人亦未於偵查中到庭）作為證
    人劉建中證詞不可採之理由，顯有未當，為本院所不採。綜
    上所述，被告有販賣第二級毒品予劉建中，並以此營利之行
    為甚明。此部分被告販賣所得應以其所稱，且有利於被告之
    計算方式，即最少1 次1000元，另4 次每次500 元計算，共
    販賣5 次，所得共計3000元。
  (五)前開證人鄭達濱、利建文、林明正、劉建中於警訊中均自承
    其等有施用第二級毒品安非他命之犯行，且其等為警查獲所
    採集之尿液經送驗結果，均呈甲基安非他命陽性反應，有屏
    東縣衛生局89年3 月16日屏縣衛檢6 安第890108號、89年5
    月1 日屏縣衛檢6 字第890139號，及89年6 月29日屏縣衛檢
    6 字第890196號煙毒及麻醉藥品類委託檢驗結果通知書各1
    紙附卷可參（見第10197 號警卷第12、28頁、23頁），且有
    臺灣屏東地方法院檢察署90年度戒毒偵字第150 號鄭達濱之
    不起訴處分書1 紙附卷可稽，足證其4 人確有施用第二級毒
    品之犯行，換言之，亦可認定證人鄭達濱、利建文、林明正
    、劉建中所購買之物亦確係安非他命，而非空言指摘被告販
    買安非他命行為。
  (六)又前開證人證詞，亦與被告於89年10月3日於警訊時陳稱：
    「從89年3 月開始，由利建文拿錢給我購買安非他命」、「
    89年6 月間他（指劉建中）拿錢找我購買，然後他把錢交給
    我代他購買安非他命」、「他（林明正）在89年3 月份，拿
    錢到我住處找我，由我代他購買毒品安非他命」等語（見
    10197 號警卷第2 、3 頁）相合，亦足證被告確有自前開證
    人處取得金錢。雖被告於警訊所稱之購買次數或與前開證人
    略有出入，惟其所稱證人均拿錢到伊住處找伊之情節，均與
    證人所述相合，是自難以前開次數陳述之瑕疵，即遽認被告
    於警訊所述不可採。
  (七)至於被告89年4 月19日16時被查獲時，查扣有空夾鍊袋160
    個等，有該扣押物清單附卷可稽，惟被告亦有施用第二級毒
    品安非他命之事實，業經本院另案於90年5 月30日以89年度
    上訴字第1727號刑事判決確定，有該判決正本1 份附卷可稽
    ；再參酌前開證人所述購買毒品之方式，及在被告住處未查
    獲有磅秤等物，自難遽該扣案之160 個空夾鍊袋係為供販賣
    毒品所用。
  (八)被告雖辯稱：是與證人鄭達濱、利建文、林明正、劉建中等
    人合資，再由被告代為購買而已云云。但查(1)證人利建文是
    將錢交予被告，非一起出錢一同前往購買安非他命，已如前
    述，雖證人利建人於本院前審調查中亦附和被告之辯詞，而
    稱：是警察逼要伊交出1 個人，才於警訊為前開陳述等語（
    見本院上訴卷1 第72頁），惟其已於原審詢問其警察有無刑
    求或威脅時，證稱：伊在警訊中是在自由意識下所言，只是
    告訴警察說叫甲○○幫伊拿安非他命等語（見原審卷第38頁
    ），益見其事後於本院前審調查中所述警察逼伊交出1 個人
    等語，係迴護被告之詞，自不足採信。(2)證人林明正於本院
    前審調查中證述合資前往購買毒品之情節與被告所述情節不
    同，而不為本院所採信，已如前述，是被告辯稱合資購買，
    未販賣予林明正等語，自不足採。(3)被告雖辯稱現在與鄭達
    濱像仇人一樣（見本院上訴卷1 第56頁），惟其於警訊中陳
    稱：與鄭達濱為親堂兄弟，感情很好等語（見13386 號警卷
    第5 頁反面），且被告亦自承曾轉讓安非他命予鄭達濱，是
    倘2 人當時感情不好，則何以被告又要免費提供安非他命予
    鄭達濱施用？況鄭達濱於本院前審調查中亦當庭請求給予被
    告機會，益見2 人兄弟之情，是尚難以被告辯稱與鄭達濱像
    仇人一樣，即認鄭達濱之證詞不足採信。(四)況被告於檢察官
    訊問時，亦均未提及與證人林明正、劉建中、利建文合資一
    同購買安非他命情事，反而稱曾交錢給劉建中買安非他命等
    語，有該偵訊筆錄可稽（見2504號卷第24、25頁），益見被
    告事後所辯一同購買等語，顯係卸責之詞，不足採信。
  (九)綜上所述，參酌上開證人鄭達濱、林明正、利建文、劉建中
    等人均指證被告確有販賣安非他命等情以觀，足證被告確有
    販賣第二級毒品安非他命犯行。被告所辯顯係卸責之詞，不
    足採信，犯行堪以認定。
三、核被告所為係犯毒品危害防制條例第4 條第2 項之販賣第二
    級毒品罪。其前後多次販賣第二級毒品犯行，時間緊接，所
    犯罪名相同，顯係出於概括之犯意為之，為連續犯，應依刑
    法第56條之規定以1 罪論。
四、原審就被告販賣第二級毒品部分未察，而為無罪之判決，尚
    有未洽。檢察官上訴意旨，就被告販賣第二級毒品部分指摘
    原判決不當，為有理由，自應由本院將原判決關於販賣第二
    級毒品部分撤銷改判。爰審酌被告係心智成熟之人，明知安
    非他命係毒品，施用者容易上癮而戒除不易，足以腐蝕民心
    國基，斲喪民族生機，危害至深且鉅，竟為圖私利，連續多
    次販賣安非他命予鄭達濱、劉建中、利建文、林明正等人，
    對國家社會之危害至深且鉅，且犯罪後就販賣毒品部分極力
    否認犯行等一切情狀，量處有期徒刑7 年6 月，被告販賣第
    二級毒品所得共23000 元，應依毒品危害防制條例第19條第
    1 項沒收，如全部或一部不能沒收時，以其財產抵償之。
五、公訴意旨另認：被告甲○○基於牟利之概括犯意，另販賣安
    非他命予吳紹明，每次出售價格為500 元至1000元不等，因
    為被告此部分亦涉有毒品危害防制條例第4 條第2 項之罪嫌
    。訊據被告甲○○否認有此部分犯行，辯稱：被告不認識證
    人吳紹明，並未販賣安非他命給吳紹明等語。經查證人吳紹
    明於警訊僅泛稱：我在甲○○所經營之汽車保養場內其購買
    安非他命3 次，每次1000元云云（見第10197 號警卷第24頁
    ），並未指明購買時間起迄，且其於警訊之簽名為「吳紹民
    」，而非筆錄或口卡上記載之「吳紹明」，是製作筆錄之人
    究係「吳紹民」或「吳紹明」即有可議。又被告自警訊、偵
    查及原審、本院審理時即均否認認識該人，而吳紹明除於警
    訊製作筆錄外，經偵查、原審及本院多次傳喚均未到庭，嗣
    經檢察官於本院前審審理中當庭捨棄傳訊該證人（見本院上
    訴卷1 第218 頁），是此部分販賣之事實自無法證明。此項
    第3 人吳紹明於審判外之陳述，依刑事訴訟法第159 條第1
    項規定，自不得作為證據。此外，公訴人並未就此部分被告
    有販賣安非他命予吳紹明之事實負舉證說服之責任，經本院
    對卷內訴訟資料參互審酌，仍無從獲得被告販賣安非他命予
    吳紹明之心證，是此部分犯罪自屬不能證明。因公訴人認此
    部分與前開起訴並經論罪之販賣第二級毒品部分有連續犯之
    裁判上一罪關係，故不另為無罪判決之諭知。
據上論斷，應依刑事訴訟法第369 條第1 項前段、第364 條、第
299 條第1 項前段，毒品危害防制條例第4 條第2 項、第19條第
1 項，刑法第11條前段、第56條，判決如主文。
本案經檢察官張金塗到庭執行職務。
中　　華　　民　　國　　94　　年　　6 　　月　　16　　日
                  刑事第九庭    審判長法  官  張明松
                                      法  官  郭玫利
                                      法  官  任森銓
以上正本證明與原本無異。
如不服本判決應於收受本判決後10日內向本院提出上訴書狀，其
未敘述上訴理由者，並得於提起上訴後10日內向本院補提理由書
狀（均須按他造當事人之人數附繕本）「切勿逕送上級法院」。
中　　華　　民　　國　　94　　年　　6 　　月　　16　　日
　　　　　　　　　　　　　　　　　　　書記官  蘇恒仁
附錄本件判決論罪科刑法條：
毒品危害防制條例第4條第2項：
製造、運輸、販賣第二級毒品者，處無期徒刑或7 年以上有期徒
刑，得併科新臺幣7,000,000元以下罰金。
